【裁判字號】    99,交聲,1824
【裁判日期】    990823
【裁判案由】    聲明異議
【裁判全文】
臺灣高雄地方法院交通事件裁定        99年度交聲字第1824號
原處分機關  交通部公路總局高雄區監理所
受處分人即
異  議  人  甲○○
上列受處分人因違反道路交通管理處罰條例案件，對於交通部公
路總局高雄區監理所於民國99年6 月17日所為之處分（原裁決案
號：高監營裁字第裁80-N00000000號）聲明異議，本院裁定如下
：
    主    文
原處分撤銷。
甲○○汽車駕駛人，駕駛汽車經測試檢定酒精濃度超過規定標準
，處罰鍰新臺幣萬元，吊扣普通輕型機器腳踏車駕駛執照壹年
，並應接受道路交通安全講習。
    理    由
一、原處分意旨略以：異議人即受處分人甲○○（下稱異議人）
    於99年6 月14日23時31分許，騎乘車號ZIQ-120 號普通輕型
    機器腳踏車，行經高雄縣鳳山市○○路與鳳松路口，經警攔
    檢，對異議人實施酒測後，呼氣後酒精濃度每公升0.51毫克
    ，而有「汽車駕駛人酒精濃度超過規定標準（每公升0.4 至
    0.55毫克）」之違規，依道路交通管理處罰條例第35條第1
    項第1 款、第24條第1 項第2 款規定，裁處罰鍰新臺幣（下
    同）3 萬元，吊扣普通重型機器腳踏車駕駛執照12個月，並
    應參加道路交通安全講習等語。
二、異議人異議意旨略以：伊係酒後騎乘輕型機車，經警臨檢，
    實施酒測數值雖達每公升0.51毫克，然裁罰吊扣之普通重型
    機車駕照，為伊工作所需，若遭吊扣，將影響生計等語。
三、按「汽車駕駛人，駕駛汽車經測試檢定酒精濃度超過規定標
    準者，處1 萬5000元以上6 萬0000元以下罰鍰，並當場移置
    保管該汽車及吊扣其駕駛執照1 年」、「汽車駕駛人，有第
    35條第1 項規定之情形，應接受道路交通安全講習。」道路
    交通管理處罰條例第35條第1 項第1 款前段、第24條第1 項
    第2 款分別定有明文。次按道路交通管理處罰條例第68條曾
    於94年12月14日修正公布，並自95年3 月1 日開始施行。原
    條文規定：「汽車駕駛人，因違反本條例及道路交通安全規
    則之規定，受吊扣或吊銷駕駛執照處分時，吊扣或吊銷其持
    有各級車類之駕駛執照」，修正後改為：「汽車駕駛人，因
    違反本條例及道路交通安全規則之規定，受吊銷駕駛執照處
    分時，吊銷其持有各級車類之駕駛執照」。觀其提案修正理
    由「原條文將違法或違規駕駛人所持有各級車類之駕駛執照
    一併吊扣或吊銷失之過酷，影響人民工作及生活甚鉅，爰修
    正之」，此業據立法院公報第94卷第70期院會紀錄記載明確
    。顯見，依現行道路交通管理處罰條例規定，不得吊扣駕駛
    人所持有他級駕駛執照，亦即於為吊扣駕駛人駕照之處分時
    ，僅得吊扣駕駛人違規時所駕駛該級車類之駕照，以限制其
    繼續駕駛該級車類行駛道路之權利，若駕駛人並無該級車類
    之駕駛執照，即無從執行吊扣駕照之處分。再者，本件異議
    人交通違規所須適用之道路交通管理處罰條例第68條規定業
    經修正，且行政行為採取之方法所造成之損害不得與欲達成
    目的之利益顯失均衡，均如前述，準此，交通部有關函文（
    95年5 月3 日交路字第0950030639號、94年9 月15日交路字
    第0940051433號、89年8 月30日交路89字第008861號函），
    與上開修法意旨不符，自不宜再予援用。是原處分機關僅得
    裁處吊扣普通輕型機車駕照，不得吊扣普通重型機車照。至
    道路交通主管機關對於汽車駕照之管理，固採一照原則，未
    發給駕駛人較低等級之駕照，惟行為人依法既應諭知吊扣普
    通輕型機車駕照，尚不能因受處分人現實上僅持有普通重型
    機車駕照，即違背法律規定諭知免罰。是主管機關仍可利用
    電腦資料處理或在汽車駕照註記或其他方式，吊扣行為人普
    通輕型機車駕照，執行層面應可妥適克服，尚難逕謂無法執
    行，而諭知不罰（參照臺灣高等法院暨所屬法院98年法律座
    談會刑事類提案第20號決議意旨）。
四、經查：
  (一)關於吊扣普通重型機車駕照部分：
    本件異議人於上開時、地，酒後騎乘車號ZIQ-120 號普通輕
    型機車，經警測得吐氣所含酒精濃度達每公升0.51毫克，有
    道路交通管理處罰條例第35條第1 項第1 款之違規，經警於
    99年6 月14日當場舉發，異議人未於應到案日期前主動履行
    ，原處分機關於99年6 月17日裁處罰鍰3 萬元，吊扣普通重
    型機車駕照12個月，應參加道安講習等情，業據異議人於異
    議狀坦承在卷，並有裁決書、送達證書、舉發單等資料在卷
    足稽。且異議人並未領有普通輕型機車駕駛執照，而係領有
    普通重型機車駕照，有公路監理電子閘門證號查詢汽車駕駛
    人查詢結果1 紙在卷可憑，堪以認定。是依法僅得吊扣異議
    人普通輕型機車駕照，原處分機關逕為吊扣普通重型機車駕
    照，於法尚有未洽。
  (二)關於罰鍰部分：原處分機關依道路交通管理處罰條例第35條
    第1 項第1 款、違反道路交通管理事件統一裁罰基準表所為
    之裁罰，裁處異議人罰鍰3 萬元，於法並無不合，且未逾法
    定裁量權範圍，應予維持。
  (三)關於施以道路安全講習部分：原處分機關裁處異議人應參加
    道路安全講習，係為達成遏止酒後駕車之不法行為，除罰鍰
    處分外，其他維護道路交通用路權人之安全法益等行政目的
    所必要之其他種類行政罰，依行政罰法第26條第1 項但書之
    規定，原處分機關仍得裁處，並未違反「一事不二罰」之規
    定，就此部分裁處，並無違誤。
五、綜上所述，本件異議人領有普通重型機車駕照，有酒後駕駛
    普通輕型機車之違規，原處分機關依法裁處異議人罰鍰3 萬
    元、應參加道路交通安全講習部分，於法相符，應予維持；
    然就裁處吊扣普通重型機車駕照12個月部分，於法尚有未洽
    ，異議人就此部分異議，為有理由，自應將原處分全部撤銷
    ，另為裁定如主文所示之處罰。
據上論斷，應依道路交通管理處罰條例第87條第2 項、第35條第
1 項第1 款、第24條第1 項第2 款，道路交通案件處理辦法第20
條前段，裁定如主文。
中    華    民    國    99    年    8     月    23    日
                  交通法庭    法  官  李昆南
以上正本證明與原本無異。
如不服本裁定，應於收受送達後5 日內向本院提出抗告狀。
中    華    民    國    99    年    8     月    24    日
                              書記官  莊永利

司法院資訊處製作；財團法人民間司法改革基金會備份。
